【裁判字號】    94,上訴,3912
【裁判日期】    950126
【裁判案由】    強盜等
【裁判全文】
臺灣高等法院刑事判決                94年度上訴字第3912號
上  訴  人
即  被  告  乙○○
選任辯護人  蔡錦得  律師
上列上訴人因強盜等案件，不服臺灣桃園地方法院94年度訴字第
1179號，中華民國94年10月19日第一審判決（起訴案號：臺灣桃
園地方法院檢察署94年度偵字第8050號），提起上訴，本院判決
如下：
    主  文
原判決關於94年1月15日竊盜部分撤銷。
乙○○踰越牆垣竊盜，處有期徒刑4月。提袋1只沒收。
其他上訴駁回。
上述撤銷改判部分與上訴駁回部分，應執行有期徒刑7年8月。
提袋2只沒收。
    事  實
一、乙○○意圖為自己不法之所有，於民國94年1月15日晚間某
    時，攜帶其所有供其行竊所用之提袋1只，至桃園縣楊梅鎮
    ○○路200號中華精密工業股份有限公司（下稱中華公司）
    ，攀爬該公司廠房前之圍牆（由底部8、90公分之水泥女兒
    牆及其上之鐵欄杆組成，全高約1公尺7、80公分）進入廠區
    ，竊取置於該處廠區內約20公斤之鋁廢料，得手後將之轉賣
    現金後供己花用。又另行基於意圖為自己不法所有之犯意，
    於同年月29日4時許，攜帶其所有供其行竊所用之提袋2只（
    其中1只為其前次行竊時所攜帶者），先爬越中華公司前開
    圍牆進入廠區，再攀爬該公司廠區內倉庫氣窗進入倉庫後，
    隨手拿取該處之剪刀1把以之裁剪中華公司所有置於該處之
    銅、鎳廢料，並將之裝入其所攜前來之提袋內。適中華公司
    員工甲○○、阮金樹及KRITSANA TRAKUNROEK由監視器內觀
    看到乙○○前開竊取廢料行為，遂商議由阮金樹進入乙○○
    行竊之倉庫，甲○○及KRITSANA TRAKUNROEK則守候於倉庫
    外防止乙○○脫逃之方式共同圍捕乙○○。嗣阮金樹手持高
    爾夫球桿進入前開倉庫內，見乙○○猶在該處繼續裁剪、裝
    填銅廢料，遂在距離乙○○約3、4公尺處出言喝止乙○○，
    乙○○聞聲即奔向阮金樹，阮金樹見狀即出手逮捕乙○○，
    然乙○○為求脫免逮捕，便揮手推開阮金樹而對之施強暴，
    致阮金樹受有左手中指挫傷之傷害（傷害部分未據告訴），
    並欲奪取阮金樹所持之高爾夫球桿，惟因甲○○等人在倉庫
    外呼喊，乙○○因而收手轉身攀爬倉庫氣窗而出。斯時在倉
    庫外守候之甲○○及KRITSANA TRAKUNROEK見乙○○躍出氣
    窗，便喝令乙○○不許擅動，詎乙○○仍不理會，仍繼續奔
    跑至圍牆邊欲逃離現場，甲○○與KRITSANA TRAKUNROEK見
    狀即隨後分自左右揪住乙○○衣服及手臂並一度將乙○○壓
    制於地，然乙○○於被揪住之際即以揮手、腳踢等方式企欲
    掙脫，而對甲○○與KRITSANA TRAKUNROEK等2人施強暴，致
    使甲○○之鼻子因遭乙○○手肘撞擊而血流不止（傷害部分
    業已撤回告訴）。終因甲○○與KRITSANA TRAKUNROEK不敵
    乙○○，而為乙○○掙脫後自排水溝逃離現場。嗣於同年2
    月15日，乙○○始為警據報查獲。嗣乙○○並於警詢中就其
    尚未被發覺之94年1月15日竊盜犯行向警自首，並接受審判
    。
二、案經桃園縣政府警察局楊梅分局報請臺灣桃園地方法院檢察
    官偵查起訴。
    理  由
一、訊據上訴人即被告乙○○（下稱被告）就其上述竊盜犯行，
    於本院審理中均坦承不諱，此部分竊盜犯行，並有證人阮金
    樹、甲○○、KRITSANA TRAKUNROEK等人於原審審理中之供
    述中華公司確有遭竊經過等情可資佐證，堪認被告此部分之
    自白與事實相符；而被告關於其於94年1月15日竊盜部分，
    係於因94年1月29日竊盜部分，員警製作筆錄，尚未發覺被
    告尚犯有94年1月15日竊盜部分時，向警自首，業據證人即
    員警丙○○於本院審理中到庭結證屬實。被告雖另辯稱其並
    未對阮金樹、甲○○、KRITSANA TRAKUNROEK等人施暴云云
    。惟查：被告於前開竊盜犯行被發覺後，對前來圍捕之阮金
    樹、甲○○及KRITSANA TRAKUNROEK等人施強暴一節，業據
    證人阮金樹於原審審理中陳稱大以：94年1月29日，伊與公
    司管理人員一起值班，約4時許，伊突然由監視器看到被告
    影由氣窗跳下，跑到廢料堆處開始裁剪，伊便告訴其他人竊
    賊來了，並聯絡保全前來幫忙。伊與同事討論後，本來要由
    伊一人前去圍捕，但為避免被告逃跑，所以決定另由甲○○
    及泰勞KRITSANA TRAKUNROEK在外面攔截。當時被告還在剪
    及裝銅廢料，伊手持高爾夫球桿在接近被告約3、4公尺處，
    大喊要求被告不要動，並叫被告趴在地上，被告從鐵堆中站
    起來向伊跑來，將伊推開且搶伊之高爾夫球桿，當時甲○○
    他們在外面喊，被告便轉身要逃跑，伊在後面抓住被告衣服
    ，但被仍為被告甩動身體掙脫，而後被告爬上鐵架從氣窗出
    去，事後伊覺得手很痛，去看醫生才發現手受傷，被告除了
    閃避不讓伊抓住外，還將伊推開，並推掉伊手，不讓伊抓住
    ，當時廠房內是一個很大的空間，被告除伊之方向外，還可
    以有其他方向可逃，被告所在之處很空曠，被告可以向四周
    逃等語（見原審94年9月14日審理筆錄）；證人甲○○於原
    審審理時亦證稱：94年1月29日約4時許，伊公司之偵測器發
    出警訊出來，伊由監視器看到被告自氣窗侵入，為避免竊賊
    逃逸，便由阮金樹進入被告行竊之廠房查看，伊與泰勞
    KRITSANA TRAKUNROEK在被告行竊之廠房外面等候以圍捕，
    後來伊就看到被告從廠房之氣窗跑出來，伊叫被告不要動，
    被告仍要衝到圍牆邊，伊與KRITSANA TRAKUNROEK便往前追
    ，一人一邊揪住被告之衣服和手臂，被告要掙脫便以手揮開
    ，在過程中伊之鼻子遭被告手肘打到而血流不止，且中間有
    一度渠等將被告壓制在地，被告為掙脫便有腳踢之動作，因
    為被告身形壯碩，且對公司地形十分瞭解，所以掙脫後便由
    排水溝之涵洞逃離等語（見原審94年9月14日審理筆錄）；
    足證被告確有於竊盜犯行被發覺後，企以推開阮金樹、甲○
    ○、KRITSANA TRAKUNROEK等人以達脫免逮捕之目的，其施
    強暴之事實已臻明確。再參以證人阮金樹前引所述，被告當
    時尚可選擇其他方向逃離以避免阮金樹之逮捕，且以彼時阮
    金樹約57歲，年歲已高，而被告正值青壯，被告欲朝空曠處
    逃離應非難事，然被告竟不向其他方向逃離，而逕朝阮金樹
    之方向行之，且與阮金樹正面相迎，顯見被告有排除阮金樹
    逮捕之意，而當時阮金樹手持高爾夫球桿，被告欲排除其逮
    捕，必對阮金樹施以強暴，使阮金樹不能對之逮捕，始達逃
    離之目的，益證被告確有對阮金樹等人施強暴之行為。且證
    人阮金樹受有左手中指挫傷之傷害，亦有診斷證明書一紙在
    卷可佐。另參以證人阮金樹、甲○○與被告並無夙怨嫌隙，
    當無甘冒偽證重責虛構前開情節誣陷被告之必要，況依證人
    阮金樹、甲○○前開所述，被告與阮金樹先在被告所行竊之
    倉庫內遭遇一次，復於被告翻越氣窗後再遇於外守候追捕之
    甲○○及泰勞KRITSANA TRAKUNROEK，果被告未曾反擊，則
    以證人3人之眾，且持有工具，計畫分頭圍捕被告之情況下
    ，被告何以能一再逃離證人層層埋伏追捕？又果如被告所辯
    其係處於遭證人一再追打，僅能以手護身之情況，其又有何
    餘力攀爬氣窗而逃離行竊現場？顯見被告確有於遭證人阮金
    樹、甲○○發覺其竊盜行為後，為脫免逮捕，而對證人阮金
    樹、甲○○施以推擠之腕力。另按刑法第329條所謂當場，
    固不以實施竊盜或搶奪者尚未離去現場為限，即已離盜所而
    尚在他人跟蹤追躡中者，仍不失為場，最高法院28年上字
    1984號著有判例可資參照。本件證人阮金樹、甲○○等人查
    覺被告前開竊盜犯行後，商議以阮金樹至被告行竊之倉庫，
    甲○○及泰勞在倉庫外守候防止被告逃逸之方式分頭圍捕被
    告，故阮金樹與甲○○等人雖分處倉庫內二地外，然此二處
    均為證人推測被告脫逃動線後預定先安排之追捕動線範圍，
    渠等之圍捕行為應視為一體。故被告雖於推擠證人阮金樹而
    排除追捕後踰越倉庫氣窗逃離原來行竊場所，然旋遇在外守
    候以防被告逃逸之證人甲○○等人，被告仍處於證人阮金樹
    等人預先追捕範圍內，則被告於追捕過程中，對證人甲○○
    等人施強暴，自亦該當刑法第329條所定「當場」實施強暴
    之要件。綜上，被告確於其於實施竊盜犯行時遭證人阮金樹
    、甲○○發現後，思欲逃跑以免遭逮捕，乃以手腳對證人阮
    金樹、甲○○之身體為推擠，其以此物理力加諸證人之身，
    自屬對證人之強暴無疑。被告此部分之行為即已使其原竊盜
    之行為該當於準強盜罪之要件。綜上所述，被告前述否認部
    分犯行之所辯，要係事後圖卸之詞，顯不足採。本件事證明
    確，被告之犯行堪以認定。
二、查剪刀屬金屬尖銳器具，客觀上對於人之生命、身體、安全
    構成威脅，具有相當危險性，自屬兇器之一種；本件中華公
    司之圍牆係以水泥女兒牆及欄杆組成，自屬牆垣，而氣窗則
    具有防閑作用，應屬安全設備，被告攀爬圍牆後翻越氣窗進
    入倉庫行竊，自係踰越牆垣、安全設備。是核被告於94年1
    月15日攀爬圍牆進入中華公司行竊之所為，係犯刑法第321
    條第1項第2款之踰越牆垣竊盜罪。另核被告於94年1月29日
    持剪刀，爬越圍牆、倉庫氣窗行竊後，為脫免逮捕，先後對
    前來圍捕之阮金樹、甲○○、KRITSANA TRAKUNROEK等人施
    強暴之所為，係犯刑法第321條第1項第2款、第3款、第329
    條、第330條第1項之強盜罪。起訴書雖未論及被告前開94年
    1月15日之竊盜犯行，然此部分竊盜犯行，業經檢察官於94
    年10月5日原審審理時當庭言詞追加起訴此部份犯罪事實（
    見原審94年10月5日審理筆錄第7頁、全卷第65頁），本院自
    當一併審究。附此敘明。被告關於94年1月15日竊盜犯行部
    分，係於該部分犯罪未發覺前自首，應依刑法第62條之規定
    減輕其刑。被告所犯上開加重竊盜與加重強盜二罪間，犯意
    各別，行為互殊，觸犯構成要件相異之罪名，自應分論併罰
    。
三、又按犯強盜罪，於實施強暴行為之過程中，如別無傷害之故
    意，僅因拉扯致被害人受有傷害，乃施強暴之當然結果，固
    不另論傷害罪；然因強盜罪非以傷害人之身體為當然之手段
    ，若具有傷害犯意且發生傷害之結果，自應另負傷害罪責，
    如經合法告訴且與強盜罪有方法結果之牽連關係，即應依刑
    法第55條之規定處斷，最高法院20年上字第1776號、91年臺
    上字第5201號判決、57年臺上字第1966號判決、51年臺上字
    第1820號分別著有判例、判決可資參照。本件觀諸證人甲○
    ○因被告施強暴而受傷者僅鼻子流血，證人阮金樹因被告施
    強暴而受傷者亦僅左手中指挫傷之傷害，惟衡諸日常生活事
    理，人之鼻部甚易因稍為碰撞即流血，手指易於拉扯中受有
    挫傷，是顯見證人甲○○因被告施強暴而鼻子流血，證人阮
    金樹因被告施強暴而左手中指挫等傷害，均應係被告施強暴
    而與被告拉扯所致，該等傷害，核係被告前述施強暴行為之
    當然結果，況證人甲○○於檢察官偵查中業已撤回該部分之
    告訴，證人阮金樹左手中指挫受傷害部分，則未據告訴；揆
    諸前開說明，爰不就證人甲○○、阮金樹因被告施強暴所受
    之傷害部分再予論處。亦此敘明。
五、原審因之就被告94年1月29日竊盜部分，適用刑法第321條第
    1項第2款、第3款、第329條、第330條第1項、第38條第1項
    第2款之規定，就該部分犯罪，量處被告有期徒刑7年6月。
    並諭知被告所有供該部分犯罪之提袋2只沒收，核其認事用
    法均無違誤，量刑亦稱妥適。被告上訴意旨，就此部分否認
    有施強暴於證人云云，而執此指摘原判決不當，求予撤銷改
    判，為無理由，應予駁回。
六、原審另就被告94年1月15日竊盜部分，認事證明確，而予論
    科，固非無見；惟查關於被告94年1月15日竊盜部分，係被
    告於警方尚未發覺其該部分犯罪行前，主動向警方自首並接
    受審判，應依刑法第62條前段規定減輕其刑，原審未及查明
    ，亦未就該部分適用刑法第62條之規定酌予減輕，尚有未洽
    。被告上訴意旨執此指摘原判決不當，為有理由，應由本院
    將原判決關於94年1月15日竊盜部分撤銷改判。爰審酌被告
    正值青壯，不循正途以營生，犯罪所生危害非輕，智識程度
    、犯罪後自首該部分犯行之態度等一切情狀，量處如主文第
    2 項，並與上訴駁回部分定其應執行之刑，如主文第4項所
    示以資懲儆。至被告此部分用以裝盛所竊物品之提袋1只，
    係被告所有，供其犯竊盜所用之物，業據被告自承在卷，爰
    均依刑法第38條第1項第2款之規定宣告沒收。至剪刀一把，
    尚無證據證明係被告所有，爰不就剪刀部分亦為沒收之諭知
    ，亦此敘明。
據上論斷，應依刑事訴訟法第369條第1項前段、第368條、第364
條、第299條第1項前段，刑法第321條第1項第2款、第62條、第
51條第5款，第38條第1項第2款，判決如主文。
本案經檢察官張啟彬到庭執行職務。
中    華    民    國    95    年    1    月    26    日
                  刑事第三庭審判長法  官  許國宏
                                  法  官  吳啟民
                                  法  官  林銓正
以上正本證明與原本無異。
強盜部分如不服本判決，應於收受送達後10日內向本院提出上訴
書狀，其未敘述上訴之理由者並得於提起上訴後10日內向本院補
提理由書（均須按他造當事人之人數附繕本）。
                                  書記官  陳玲憶
中    華    民    國    95    年    2     月    6     日
附錄：本案論罪科刑法條全文
中華民國刑法第321條第1項第2款
犯竊盜罪而有左列情形之一者，處六月以上、五年以下有期徒刑
：
二  毀越門扇、牆垣或其他安全設備而犯之者。
中華民國刑法第62條
對於未發覺之罪自首而受裁判者，減輕其刑。但有特別規定者，
依其規定。


司法院資訊處製作；財團法人民間司法改革基金會備份。
